【裁判字號】    97,交簡上,104
【裁判日期】    971209
【裁判案由】    過失傷害
【裁判全文】
臺灣士林地方法院刑事判決          97年度交簡上字第104 號
上  訴  人  甲○○
即  被  告
上列上訴人即被告因犯過失傷害案件，不服本院中華民國九十七
年七月七日九十七年度士交簡字第一０二一號第一審判決（聲請
案號：九十七年度偵字第六一九０號），提起上訴，本院判決如
下：
    主  文
原判決撤銷。
甲○○因過失傷害人，處有期徒刑貳月，如易科罰金，以新臺幣
壹仟元折算壹日。
    事  實
一、甲○○於民國（下同）九十七年一月十一日上午七時四十一
    分許，騎乘車牌號碼CUY-六三五號重型機車，沿臺北市○○
    區○○路由西往東方向行駛，行經臺北市○○區○○路與承
    德路四段時，理應注意機車行駛至交岔路口，其行進應遵守
    燈光號誌，而車輛面對圓形紅燈時表示禁止通行，不得超越
    停止線或進入路口，且車輛行駛時應注意車前狀況，隨時採
    取必要之安全措施，以避免發生危險，而依當時日間，天氣
    晴朗，光線充足，道路平整乾燥，無障礙物，視距良好等情
    以觀，客觀上並無不能注意之情事，竟疏未注意，未遵行其
    行向當時燈光號誌為圓形紅燈表示禁止不得超越停止線或進
    入路口，逕行闖越前開交岔路口，適乙○○騎乘車牌號碼CQ
    B-五九二號重型機車，沿承德路四段由北向南行駛，行經該
    交岔路口時，因其行向之燈光號誌為綠燈而直行進入該交岔
    路口，致與甲○○所騎乘之前開機車發生碰撞，乙○○因而
    人車倒地，並受有左手掌、左手腕關節及左側大腿挫傷合併
    左下腹壁血腫等多處擦挫傷。甲○○於肇事後，在現場等候
    ，在未被有偵查權之公務員或機關發覺其為犯嫌前，即向據
    報前往處理本件交通事故之臺北市政府警察局士林分局交通
    分隊警員陳福興當場表示為肇事人並進而接受裁判。
二、案經乙○○訴由臺北市政府警察局士林分局報告臺灣士林地
    方法院檢察署檢察官偵查後聲請簡易判決處刑。
    理  由
一、按被告以外之人於審判外之陳述，雖不符前四條之規定，而
    經當事人於審判程序同意作為證據，法院審酌該言詞陳述或
    書面陳述作成時之情況，認為適當者，亦得為證據，刑事訴
    訟法第一百五十九條之五第一項定有明文。查告訴人乙○○
    於警偵訊所為之證述，係屬被告以外之人於審判外之陳述，
    雖未合於同法第一百五十九條之一至之四條之規定，但經被
    告甲○○於本院九十七年十月十五日準備程序時當庭表示不
    爭執其證據能力，並於同年十一月二十五日審理時對於告訴
    人之警偵訊筆錄引為證據亦未聲明異議，是以，本院審酌告
    訴人乃本案親身經歷之人，證述過程亦全程錄音，所述與被
    告之供述內容亦屬大致相符，是以，認為適當，得為本案之
    證據，合先敘明。
二、得心證之理由
  (一)訊據被告固坦承於前揭時地與告訴人所騎乘之機車發生碰撞
    ，並致告訴人受有左手掌、左手腕關節及左側大腿挫傷合併
    左下腹壁血腫等多處擦挫傷等情，惟否認對於本件交通事故
    應負全部過失責任，辯稱：其行經該交岔路口時，其行向之
    燈光號誌為圓形黃燈，因到場處理員警告知闖黃燈形同闖紅
    燈，始坦承闖紅燈云云。
  (二)惟觀之本件臺北市政府警察局士林分局交通分隊A3類道路交
    通事故調查報告表之簡易示意圖欄載有被告親自書立之「我
    因闖紅燈不慎與CQB-592 重機發生車禍，我願賠償對方醫藥
    費及車損費」等語並簽名捺指印，又同份調查報告表之肇事
    經過摘要欄亦有記載「A 車CUY-635 重機沿中正路第7 車道
    西向東闖紅燈欲二段式左轉行駛時，其左側車身與沿承德路
    5 段第4 機車專用道北向南綠燈直行駛之B 車CQB-592 重機
    前車頭撞擊而肇事」，另本件道路交通事故現場圖亦有記載
    「A 車CUY-635 重機闖紅燈行向欲二段左轉。B 車重機綠燈
    直行」等語，並均經被告及告訴人簽名，此有前開臺北市政
    府警察局士林分局交通分隊A3類道路交通事故調查報告表、
    道路交通事故現場圖各一份（九十七年度他字第六三二號偵
    查卷第二九至三０頁）在卷可稽。復參以證人即本件到場處
    理員警陳福興於本院審理時證稱：前開調查表及現場圖均係
    在新光醫院製作，因被告於新光醫院時坦承有闖紅燈，才會
    如此記載，製作完之後也有請當事人雙方確認無訛後簽名，
    並未告知被告闖黃燈如同闖紅燈等語明確。查證人與被告、
    告訴人毫不相識，亦未於肇事當時在場，故其所為前開記載
    均係本於對被告及告訴人之詢問後所得之結論，而其所為前
    開記載亦經被告及告訴人確認無誤後簽名，應無故意設詞構
    陷被告之必要。況被告乃七十七年出生，於肇事當時已年滿
    二十歲，國中畢業之智識程度（參諸被告九十七年三月三十
    日警詢筆錄受詢問人欄之記載），並非年輕識淺之人，亦有
    騎乘機車上路之經驗及考領機車駕駛執照，對於道路交通安
    全規則、道路交通標誌標線號誌設置規則關於圓形紅燈之燈
    光號誌表示禁止通行，不得超越停止線或進入路口一節應甚
    為知之，應無不知闖越黃燈及闖越紅燈之區別，更無可能因
    員警片面之詞而改稱其係闖越紅燈，並對於前開調查表及現
    場圖之記載與事實不符時仍同意簽名。再佐以被告親自書立
    之立據書亦載「本人甲○○，家住臺北市○○區○○街77號
    3 樓，因闖紅燈撞傷乙○○先生，本人願」等語，亦有立據
    書（本院九十七年度士交簡字第一０二一號卷第十四頁）一
    紙在卷可憑，益證被告於前開時地行經前開交岔路口時，其
    行向當時燈光號誌為圓形紅燈，是以，被告前開所辯應係事
    後卸責之詞，不足採信。
  (三)其次，告訴人因本件交通事故而受有左手掌、左手腕關節及
    左側大腿挫傷合併左下腹壁血腫等多處擦挫傷一節，亦據其
    提新光吳火獅紀念醫院九十七年一月十一日、同月十四日出
    具之乙種診斷證明書二紙、行政院國軍退除役官兵輔導委員
    會臺北榮民總醫院九十七年一月三十一日出具之診斷證明書
    一份在卷可按（九十七年度他字第六三二號偵查卷第九至十
    一頁），復為被告所不爭執，而堪信為真實。
  (四)按汽車行駛時，駕駛人應注意車前狀況及兩車併行之間隔，
    並隨時採取必要之安全措施；又汽車行駛至交岔路口，其行
    進、轉彎，應遵守燈光號誌或交通指揮人員之指揮，遇有交
    通指揮人員指揮與燈光號誌並用時，以交通指揮人員之指揮
    為準，道路交通安全規則第九十四條第三項、第一百零二條
    第一款定有明文；次按圓形黃燈用以警告車輛駕駛人及行人
    ，表示紅色燈號即將顯示，屆時將失去通行路權；又車輛面
    對圓形紅燈表示禁止通行，不得超越停止線或進入路口，道
    路交通標誌標線號誌設置規則第二百零六條第四款、第五款
    亦定有明文。查被告乃領有機車駕駛執照，為有駕駛經驗之
    人，對於上開道路交通安全規則及道路交通標誌標線號誌設
    置規則應知之甚稔，為其應注意之事項，而本件交通事故發
    生當時，天氣晴朗、日間自然光線、市區道路○○○路面乾
    燥，亦無障礙物，視距復屬良好等情，業經證人陳福興到庭
    證述無訛，並有當日拍攝之現場照片四幀（九十七年度他字
    第六三二號偵查卷第三三至三四頁）在卷可憑，足徵被告於
    客觀上應無不能注意之情形，竟疏未注意及此，行經前開交
    岔路口時，明知其行向之燈光號誌為圓形紅燈，業已喪失路
    權，不得進入路口，卻未遵行號誌管制而逕行進入交岔路口
    ，復未注意車前狀況，致與告訴人所騎乘之機車發生碰撞，
    告訴人因而受有前開傷害，足徵被告對本件交通事故之發生
    確實負有過失責任至為明顯。而被告前開過失行為與告訴人
    所受傷勢間，亦具有相當之因果關係。
  (五)另按在無其他標誌、標線禁制或指示下，圓形綠燈表示准許
    車輛直行或左、右轉，道路交通標誌標線號誌設置規則第二
    百零六條第一款定有明文。查告訴人於前揭時地行經前開交
    岔路口時，因其行向為圓形綠燈，而擁有路權，其遵守燈光
    號誌直行進入前開交岔路口，於法並無違誤，對於本件交通
    事故之發生，並不負任何過失責任。從而，綜上各節相互勾
    稽，足證被告對於本件交通事故之發生，確實負有全部過失
    責任至明，被告前開所辯，並不足採，是以，本件事證已臻
    明確，被告犯行洵堪認定。
二、論罪科刑
  (一)核被告前開所為係犯刑法第二百八十四條第一項前段之普通
    過失傷害罪。
  (二)又查，被告於肇事後，未被有偵查權之公務員或機關發覺其
    為犯嫌前，即向據報前往處理本件交通事故之臺北市政府警
    察局士林分局交通分隊警員陳福興當場表示為駕駛人並進而
    接受裁判一節，業據證人陳福興到庭證述明確，並有臺北市
    政府警察局士林分局九十七年十一月四日北市警士分刑字第
    ０九七三二七七六四００號函及職務報告一份在卷可佐（本
    院卷第五０至五一頁），其行為合乎自首之要件，依刑法第
    六十二條前段之規定減輕其刑。
  (三)原審以被告罪證明確，依刑事訴訟法第四百四十九條第一項
    前段、第三項、第四百五十四條第二項，刑法第二百八十四
    條第一項前段、第四十一條第一項前段，刑法施行法第一條
    之一，逕以簡易判決判處有期徒刑四月，並諭知易科罰金折
    算標準予以論罪科刑，固非無見。惟查原審漏未審酌被告有
    自首要件之適用，告訴人提出之診斷證明書上所載之告訴人
    患有第二型糖尿病與本件交通事故無涉，另告訴人已領取承
    保被告強制汽車責任保險之富邦產物保險公司所給付之理陪
    金，以及被告亦已賠償告訴人之機車修理費用等情，容有未
    洽之處。是以，上訴人主張肇事當時其行向為黃燈，對本件
    交通事故之發生應非負全部過失責任等語，雖無理由，然原
    審判決既有前揭未洽之處，仍應由本院予以撤銷改判。
  (四)爰審酌被告在此之前並無任何前科紀錄，此有臺灣士林地方
    法院檢察署刑案資料查註紀錄表及臺灣高等法院被告前案紀
    錄表各一份在卷可按，素行頗佳，復考量被告行經交岔路口
    闖越紅燈，係屬重大違規之駕駛行為，過失情節重大，對本
    件交通事故之發生應負全部過失責任，卻於偵審程序否認犯
    行態度不佳，兼衡告訴人固因本件交通事故而受有左手掌、
    左手腕關節及左側大腿挫傷合併左下腹壁血腫等多處擦挫傷
    ，但其於本件事故發生後，乃因患有第二型糖尿病而於臺北
    榮民總醫院住院治療，而與本件交通事故無涉，另告訴人亦
    坦承已領取承保被告強制汽車責任保險之富邦產物保險公司
    所給付之理陪金，以及被告亦已賠償告訴人之機車修理費用
    ，暨被告之生活狀況、智識程度以及被告迄今未與告訴人達
    成和解等一切情狀，認檢察官主張不宜予被告緩刑機會，應
    屬妥適，故本院考量上情爰量處如主文第二項所示之刑，並
    諭知易科罰金折算標準，以資懲儆。
據上論斷，刑事訴訟法第四百五十五條之一第一項、第三項、第
三百六十九條第一項前段、第三百六十四條、第二百九十九條第
一項前段，刑法第二百八十四條第一項前段、第六十二條前段、
第四十一條第一項前段，刑法施行法第一條之一第一項、第二項
前段，判決如主文。
本案經檢察官簡志龍到庭執行職務。
中    華    民    國    97    年    12    月    9     日
                  刑事第三庭審判長法  官  杜惠錦
                                  法  官  陳美彤
                                  法  官  黃欣怡
以上正本證明與原本無異。
本件不得上訴。
                                  書記官  陳慧玲
中    華    民    國    97    年    12    月    10    日
附錄本案論罪科刑法條：
中華民國刑法第284條
因過失傷害人者，處6 月以下有期徒刑、拘役或5 百元以下罰金
，致重傷者，處1 年以下有期徒刑、拘役或5 百元以下罰金。
從事業務之人，因業務上之過失傷害人者，處1 年以下有期徒刑
、拘役或1 千元以下罰金，致重傷者，處3 年以下有期徒刑、拘
役或2 千元以下罰金。


司法院資訊處製作；財團法人民間司法改革基金會備份。
